【裁判字號】    92,簡,2858
【裁判日期】    921029
【裁判案由】    違反保護令罪
【裁判全文】
臺灣高雄地方法院簡易刑事判決                    九十二年度簡字第二八五八號
    公  訴  人  臺灣高雄地方法院檢察署檢察官
    被      告  乙○○
右被告因違反家庭暴力防治法案件，經檢察官聲請以簡易判決處刑（九十二年度偵字
第一二二六三號），暨聲請併案審理（九十二年偵字第一四二○一號），本院判決處
刑如左：
    主  文
乙○○連續傷害直系血親尊親屬之身體，處有期徒刑伍月，如易科罰金，以佰元折
算壹日。
    事實及理由
一、乙○○係丙○○之子，二人間具有家庭暴力防治法第三條第三款（聲請誤載為第
    四款）所定之家庭成員關係。又乙○○前於民國九十一年十月二十二日經本院依
    家庭暴力防治法第十三條規定，以九十一年度家護字第一一七九號民事通常保護
    令裁定令其不得對丙○○實施身體或精神上不法侵害之行為，及不得直接或間接
    騷擾丙○○，有效期間為一年。詎乙○○於收受前開民事通常保護令後，於該保
護令之有效期間，竟基於傷害及違反保護令之摡括犯意，連續於：(1)九十二年四
    月三十日十八時，在其位於高雄市○○區○○街三三巷一九號之住處，徒手毆打
    丙○○，致丙○○受有左側腹壁挫傷合併血腫五Ｘ三公分之傷害；(2)同年五月十
    七日上午七時三十八分許，在其上開住處，徒手毆打丙○○，致丙○○受有鼻挫
    傷合併鼻出血之傷害，並徒手毀損家中之日光燈、房門及其兄甲○○之電腦等物
    （毀損部分，均未據告訴）；(3)於九十二年七月五日十四時十五分許，在其上開
    住處，持拐仗毆打丙○○，致丙○○受有頭部外傷六公分之傷害，以上開方式直
    接對丙○○實施身體上之不法侵害，而違反本院前開保護令裁定。
二、前開犯罪事實，有(1)被告於本院審理中之自白；(2)告訴人丙○○於警詢、偵查中
    及本院之指訴；(3)文雄醫院九十二年四月三十日、五月十七日、七月五日之乙字
    第六○○、六七九、九二九號診斷證明書各一紙；(4)本院九十一年家護字第一一
    七九號民事通常保護令一份；(5)高雄市政府警察局三民第一分局保護令執行紀錄
    表四份、受（處）理家庭暴力案件調查紀錄（通報）表二份在卷可證，足認被告
    上開自白核與事實相符，應堪採信。綜上所述，本件事證明確，被告犯行，洵堪
    認定。
三、至被告雖辯稱其患有憂鬱症，惟其於本院訊問時，意識清楚，陳述事實有條理，
    亦明白表示知錯，並坦承本件犯行，其外觀之談吐及言行舉止，並無顯異於常態
    之精神官能症狀；另經本院函請高雄市立凱旋醫院就被告於案發時精神狀態鑑定
    之結果，認被告目前之臨床診斷為酒精濫用併憂鬱狀態，對於被告案發當時之精
    神狀態，據被告兄長甲○○及被告之陳述，均陳稱被告係於施用安非他命加上飲
    酒後所為，另參照被告過去於該院急診求助或短期住院多次，且幾乎每次均係施
    用毒品或飲酒後發生暴力行為以觀，本次被告之行為模式亦與過去雷同，被告明
    知其中毒狀態之後果（已有多次之經驗），惟仍自陷於物質（酒精）濫用之後果
    ，即形成所謂「自己招致之酩酊」，此時其精神狀態並非受精神病症狀（妄想、
    幻覺等）之影響，因此判斷其行為時並無「精神耗弱」之程度等語，有該院之精
    神鑑定書一份在卷可稽，是被告雖患有精神方面疾病，然綜合上情，本院認被告
    於案發當時，意識清楚，精神狀態正常，並無心神喪失或精神耗弱之情形，併予
    敘明。
四、按家庭暴力防治法所稱家庭暴力者，謂家庭成員間實施身體或精神上不法侵害之
    行為，同法第二條第一項定有明文；被告於收受民事通常保護令後，猶傷害其直
    系血親尊親屬即告訴人丙○○，而違反法院關於禁止其實施家庭暴力行為之裁定
    ，故核其所為係犯家庭暴力防治法第五十條第一款之違反法院依同法第十三條核
    發之通常保護令罪及及刑法第二百八十條、第二百七十七條第一項之傷害直系血
    親尊親屬罪，而被告對於其母親丙○○即直系血親尊親屬犯刑法第二百七十七條
    第一項之傷害罪，應依同法第二百八十條規定就該條項法定刑加重其刑至二分之
    一處斷。被告先後三次傷害直系血親尊親屬及違反保護令之行為，時間緊接，手
    法相同，所犯係構成要件相同之罪，顯係基於概括犯意為之，均為連續犯，依刑
    法第五十六條之規定，以一罪論，並加重其刑。聲請人移送併案審理部分（九十
    二年度偵字第一四二○一號），與本件起訴之犯罪事實有連續犯之裁判上一罪關
    係，為起訴效力所及，本院自得併予審理。又被告上開三次傷害告訴人丙○○之
    犯行，係以一行為觸犯違反保護令罪及傷害直系血親尊親屬罪，為想像競合犯，
    依刑法第五十五條前段之規定，從一重依傷害直系血親尊親屬罪處斷。聲請人雖
    漏未論列被告另涉犯傷害直系血親尊親屬罪，惟此部分聲請於犯罪事實欄中業已
    述及，且與被告前經論罪刑科之違反保護令罪部分，有裁判上一罪之想像競合關
    係，自為起訴效力所及，本院亦得予以審理。爰審酌被告於收受通常保護令後，
    猶漠視其效力，毆打告訴人，不僅未尊重告訴人之人格尊嚴，又造成告訴人生活
    於受侵害之陰影下，行為誠屬不當，惟念其犯後坦承犯行，尚知悔悟等一切情狀
    ，量處如主文所示之刑，並諭知易科罰金之折算標準。
五、至被告九十一年七月五日持以毆打告訴人之拐仗一枝，雖係被告所有，供犯罪所
    用之物，惟並未扣案，為免將來執行之困難，爰不另為沒收之諭知，附此敘明。
六、依刑事訴訟法第四百四十九條第一項前段、家庭暴力防治法第五十條第一款，刑
    法第十一條前段、第五十六條、第二百八十條、第二百七十七條第一項、第五十
    五條前段、第四十一條第一項，罰金罰鍰提高標準條例第一條前段、第二條，逕
    以簡易判決處如主文所示之刑。
中      華      民      國    九十二    年      十      月    二十九    日
                                  臺灣高雄地方法院高雄簡易庭
                                      法  官  曾鴻文
右正本證明與原本無異。
如不服本判決，應於判決送達後十日內，向本院提出上訴狀。
                                      書記官    王高山
中    華    民    國      九十二      年      十      月      三十      日


司法院資訊處製作；財團法人民間司法改革基金會備份。
